【裁判字號】    98,訴,2672
【裁判日期】    980925
【裁判案由】    偽造文書等
【裁判全文】
臺灣臺中地方法院刑事判決  98年度訴字第2672號
公  訴  人  臺灣臺中地方法院檢察署檢察官
被      告  甲○○
                    之1
上列被告因偽造文書等案件，經檢察官提起公訴（98年度偵字第
15979號），被告於準備程序就被訴事實為有罪之陳述，本院合
議庭裁定由受命法官獨任進行簡式審判程序，並判決如下：
    主    文
甲○○犯行使偽造私文書罪，累犯，處有期徒刑肆月，如易科罰
金，以新臺幣壹仟元折算壹日。民國97年11月28日台灣大哥大行
動通信網路業務服務申請書上申請人簽章欄、立同意書人簽章欄
偽造之「乙○○」署押共參枚均沒收；又犯行使偽造私文書罪，
累犯，處有期徒刑肆月，如易科罰金，以新臺幣壹仟元折算壹日
。民國97年12月6日台灣大哥大行動通信網路業務服務申請書上
申請人簽章欄偽造之「乙○○」署押共貳枚均沒收。應執行有期
徒刑陸月，如易科罰金，以新臺幣壹仟元折算壹日。民國97年11
月28日台灣大哥大行動通信網路業務服務申請書上申請人簽章欄
、立同意書人簽章欄偽造之「乙○○」署押共參枚、民國97年12
月6日台灣大哥大行動通信網路業務服務申請書上申請人簽章欄
偽造之「乙○○」署押共貳枚均沒收。
    犯罪事實
一、甲○○曾因違反電信法案件，經本院判處有期徒刑4月確定
    ，於民國94年5月26日縮刑期滿執行完畢。猶不知悔改，於
    97年11月27日晚間11時許，在其位於臺中縣大雅鄉○○路○
    段113巷13號2樓之1住處之其胞弟乙○○之房間，竊取乙○
    ○所有之國民身分證及駕駛執照（親屬間竊盜犯行，未據告
    訴）後，即意圖為自己不法之所有，並基於偽造私文書而持
    以行使之犯意，於翌（28）日下午4時許，持乙○○之前開
    證件，前往臺中市○區○○路278號之3「泓運企業社」，未
    經乙○○之同意或授權，冒用乙○○之名義在台灣大哥大股
    份有限公司 (下稱台灣大哥大公司)行動通信網路業務服務
    申請書上，申請人簽章欄及立同意書人簽章欄處接續偽造「
    乙○○」之署押（簽名）3枚，表示願依該服務申請書內容
    向台灣大哥大公司申請行動電話電信服務等意思而偽造私文
    書，再持以交付予該門市服務人員以行使，以此方式致使該
    門市服務人員陷於錯誤，誤認係乙○○本人申辦門號及承諾
    將來願依約定支付電信費用，而代理臺灣大哥大公司將手機
    1支連同行動電話門號0000000000號之SIM卡1枚交予甲○○
    ，並同意提供相關電信服務，甲○○以此方式詐得手機1支
    、SIM卡1枚，足以生損害於乙○○與台灣大哥大公司對行動
    電話門號申請者之審核權及使用者帳務管理之正確性。甲○
    ○取得上揭行動電話門號SIM卡及手機後，旋即於同日下午
    5時許，在臺中市○○路，以新臺幣（下同）1000元之代價
    ，將該SIM卡及手機出售給真實姓名、年籍不詳，自稱陳先
    生之成年男子。甲○○復另行起意，於97年12月6日，再持
    乙○○之上述證件，前往臺中縣豐原市之台灣大哥大公司豐
    原向陽特約服務中心，以同上方式，冒用乙○○之名義在台
    灣大哥大公司行動通信網路業務服務申請書上申請人簽章欄
    處，接續偽造「乙○○」之署押（簽名）2枚，表示願依該
    服務申請書內容向台灣大哥大公司申請辦理「零月租型」門
    號行動電話電信服務等意思而偽造私文書，再持以交付予該
    門市服務人員而行使之，以此方式致使該門市服務人員陷於
    錯誤，誤認係乙○○本人申辦門號，而代理台灣大哥大公司
    將手機1支連同行動電話門號0000000000號之SIM卡各1枚交
    予甲○○，並同意提供相關電信服務，甲○○以此方式詐得
    手機1支、SIM卡1枚，足以生損害於乙○○與台灣大哥大公
    司對行動電話門號申請者之審核權及使用者帳務管理之正確
    性。甲○○取得上揭行動電話門號SIM卡及手機後，旋即於
    同日下午2時許，前往臺中市○○路，以1000元之代價，將
    該SIM卡及手機出售給前述自稱陳先生之成年男子。而該不
    知甲○○冒名申辦之不詳姓名男子取得前揭門號0000000000
    號之行動電話後，即自97年11月28日起至98年1月19日止，
    以上開門號發受話及收發簡訊，使台灣大哥大公司陷於錯誤
    而提供通話服務，因此獲得相當於通話費新臺幣737元之不
    法利益。嗣經乙○○接獲繳費通知訊息後，察覺有異並報警
    處理，始悉上情。
二、案經台灣大哥大公司訴由國家通訊傳播委員會函送臺灣臺中
    地方法院檢察署檢察官偵查起訴。
    理    由
一、上揭犯罪事實，業據被告甲○○於警詢、偵查及本院審理時
    坦承不諱，並經告訴代理人華皇傑於警詢中指訴綦詳，核與
    被害人即證人乙○○於警詢中證述之情節相符，並有乙○○
    出具之聲明書影本1紙、臺灣大哥大行動通信網路業務服務
    申請書影本2份、雙向通聯資料查詢等在卷可稽。足認被告
    自白，與事實相符，堪予採信，本件事證明確，被告犯行堪
    以認定。
二、按刑法上之偽造署押罪，係指單純偽造簽名、捺印或以其他
    符號代簽名而言，若在制式之書類上偽造他人簽名，已為一
    定意思表示，具有申請書或收據等類之性質者，則係犯偽造
    文書罪。本件被告甲○○先後2次冒乙○○之名，而偽簽乙
    ○○之簽名於台灣大哥大公司行動通信網路業務服務申請書
    之私文書上，復持之向門市服務人員行使申辦門號，致不知
    情之服務人員陷於錯誤交付手機及SIM卡，及使台灣大哥大
    公司為其提供電信服務（門號0000000000號部分），分別係
    犯刑法第216條、第210條之行使偽造私文書罪及同法第339
    條第1項、第2項之詐欺取財罪、詐欺得利罪。檢察官起訴書
    犯罪事實業已敘及被告利用門號0000000000號，使不知情之
    台灣大哥大公司陷於錯誤，為其提供電信服務，因而詐得相
    當於通話費之不法利益部分，僅此部分漏論以刑法第339條
    第2項之詐欺得利罪，惟本院仍得併予審酌（至門號0000000
    000號部分，乃為「月租型」門號，類似預付卡，故持用人
    使用通訊服務，並未獲得不法利益，此部分不構成詐欺得利
    罪）。被告於97年11月28日偽造乙○○之簽名3枚，於97年
    12月6日偽造乙○○之簽名2枚，及取得門號0000000000號
    SIM卡後供不知情之不詳姓名男子多次收發話及收發簡訊使
    用而詐得不法利益，分別係在時空密接之情形下所為，且侵
    害之法益亦屬相同，客觀上顯難割裂為數個獨立之犯罪行為
    而分別處斷，應各屬單一犯罪決意下之數個舉動接續實施，
    為接續犯。被告先後2次冒用「乙○○」之名義，均係以1個
    偽造通信網路業務服務申請書並持以行使之詐術行為，同時
    詐得手機、行動電話門號SIM卡及電話通信服務，分別觸犯
    行使偽造私文書、詐欺取財等2罪及行使偽造私文書、詐欺
    取財、詐欺得利等3罪，其犯罪目的單一，依一般社會通念
    ，應評價為一罪方符合刑罰公平原則，屬1行為而觸犯數罪
    名，為想像競合犯，依刑法第55條規定，分別從一重之行使
    偽造私文書罪處斷。又其前後2次犯行，犯意各別、行為互
    殊，應予分論併罰。查被告曾因違反電信法案件，經本院判
    處有期徒刑4月確定，於94年5月26日縮刑期滿執行完畢，有
    臺灣高等法院被告前案紀錄表為憑，其於5年之內，故意再
    犯本件有期徒刑以上之罪，為累犯，均應依刑法第47條第1
    項之規定，加重其刑。爰審酌被告犯罪之動機、目的，所用
    手段尚屬平和，被害人所受損害情形，及被告犯罪後坦承犯
    行，態度良好等一切情狀，分別量處如主文所示之刑，並定
    其應執行刑及諭知易科罰金之折算標準。
三、被告於97年11月28日台灣大哥大行動通信網路業務服務申請
    書上申請人簽章欄、立同意書人簽章欄處偽造之「乙○○」
    署押（簽名）共3枚（按在申請書上申請基本資料欄內申請
    人姓名處填載申請人名義，僅係在識別申請人為何人，並非
    表示本人簽名之意，參照最高法院70年台上字第2480判例意
    旨，尚不生偽造署押之問題，是檢察官起訴書將之計入，認
    本件共偽造署押6枚，尚有誤會），及97年12月6日台灣大哥
    大行動通信網路業務服務申請書上申請人簽章欄偽造之「乙
    ○○」署押（簽名）共2枚，不問屬於犯人與否，應依刑法
    第219條之規定為沒收之諭知。
據上論斷，應依刑事訴訟法第273條之1第1項、第299條第1項前
段，刑法第216條、第210條、第339條第1項、第2項、第55條、
第41條第1項前段、第47條第1項、第219條、第51條第5款、第9
款，刑法施行法第1條之1，判決如主文。
本案經檢察官李莉玲到庭執行職務。
中    華    民    國    98    年    9    月    25    日
                        刑事第九庭  法  官  吳幸芬
以上正本證明與原本無異。
如不服本判決應於收受判決後10日內向本院提出上訴書狀，並應
敘述具體理由；其未敘述上訴理由者，應於上訴期間屆滿後20日
內向本院補提理由書（均須按他造當事人之人數附繕本）「切勿
逕送上級法院」。
                                    書記官  黃毅皓
中    華    民    國    98    年    9    月    25    日
附錄論罪科刑法條
刑法第二百十六條
行使第二百十條至第二百十五條之文書者，依偽造、變造文書或
登載不實事項或使登載不實事項之規定處斷。
刑法第二百十條
偽造、變造私文書，足以生損害於公眾或他人者，處五年以下有
期徒刑。


司法院資訊處製作；財團法人民間司法改革基金會備份。
